【裁判字號】    98,訴,2306
【裁判日期】    981231
【裁判案由】    毒品危害防制條例
【裁判全文】
臺灣板橋地方法院刑事判決              98年度訴字第2306號
公  訴  人  臺灣板橋地方法院檢察署檢察官
被      告  甲○○
上列被告因違反毒品危害防制條例案件，經檢察官提起公訴（98
年度毒偵字第3717號），被告於準備程序中就被訴事實為有罪之
陳述，經本院合議庭裁定由受命法官獨任進行簡式審判程序，並
判決如下：
    主      文
甲○○施用第一級毒品，累犯，處有期徒刑玖月。
    事      實
一、甲○○前於民國90年間，因施用毒品案件，經依本院90年度
    毒聲字第351 號裁定送觀察、勒戒後，因無繼續施用毒品之
    傾向，於90年2 月7 日經釋放出所。又於91年間，因施用毒
    品案件，經依本院91年度毒聲字第3799號裁定送觀察、勒戒
    後，因無繼續施用毒品之傾向，於91年12月5 日經釋放出所
    。復於前開觀察、勒戒執行完畢釋放後5 年內之95年10月5
    日，因施用毒品案件，經本院以95年度簡字第7123號判處有
    期徒刑6 月確定，嗣經本院以96年度聲減字第3255號裁定減
    刑為有期徒刑3 月確定，入監服刑後，於96年9 月8 日縮刑
    期滿，翌日因徒刑執行完畢出監。詎仍不知悔改，復基於施
    用第一級毒品海洛因之犯意，於98年4 月3 日下午3 時許，
    在臺北市○○區○○路2 段426 巷17號，以針筒注射之方式
    ，施用第一級毒品海洛因。嗣於翌日凌晨0 時45分許，在臺
    北市中山區○○○路○ 段與合江街口為警查獲。經警採尿送
    驗結果，呈嗎啡、可待因陽性反應，始悉上情。
二、案經臺北市政府警察局中山分局移請臺灣臺北地方法院檢察
    署檢察官呈請臺灣高等法院檢察署檢察長令轉臺灣板橋地方
    法院檢察署檢察官偵查起訴。
    理      由
一、本案被告甲○○所犯係死刑、無期徒刑、最輕本刑為3 年以
    上有期徒刑或高等法院管轄第一審案件以外之罪，其於準備
    程序中就被訴事實為有罪之陳述，經受命法官告知簡式審判
    程序之旨，並聽取其與公訴人之意見後，本院認無不得或不
    宜改依簡式審判程序進行之情事，依刑事訴訟法第273 條之
    1 第1 項、第284 條之1 規定，裁定本案由受命法官獨任進
    行簡式審判程序，合先敘明。
二、按施用第一級毒品為犯罪行為，毒品危害防制條例第10條定
    有處罰明文。故施用第一級毒品者，依前揭規定本應科以刑
    罰。惟基於刑事政策，對合於一定條件之施用者，則依同條
    例第20條、第23條之規定，施以觀察、勒戒及強制戒治之保
    安處分。又毒品危害防制條例於92年7 月9 日修正公布，自
    93年1 月9 日施行，其中第20條、第23條將施用毒品之刑事
    處遇程序，區分為「初犯」及「五年內再犯」、「五年後再
    犯」。依其立法理由之說明：「初犯」，經觀察、勒戒或強
    制戒治後，應為不起訴處分或不付審理之裁定；經觀察、勒
    戒或強制戒治執行完畢釋放後，「五年內再犯」者，因其再
    犯率甚高，原實施之觀察、勒戒及強制戒治既已無法收其實
    效，爰依法追訴或裁定交付審理。至於經觀察、勒戒或強制
    戒治執行完畢釋放後，「五年後再犯」者，前所實施之觀察
    、勒戒或強制戒治已足以遮斷其施用毒品之毒癮，為期自新
    及協助其斷除毒癮，仍適用「初犯」規定，先經觀察、勒戒
    或強制戒治之程序。從而依修正後之規定，僅限於「初犯」
    及「五年後再犯」2 種情形，始應先經觀察、勒戒或強制戒
    治程序。倘被告於5 年內已再犯，經依法追訴處罰，縱其第
    3 次（或第3 次以上）再度施用毒品之時間，在初犯經觀察
    、勒戒或強制戒治執行完畢釋放5 年以後，已不合於「五年
    後再犯」之規定，且因已於「五年內再犯」，顯見其再犯率
    甚高，原實施觀察、勒戒或強制戒治，已無法收其實效，即
    應依該條例第10條處罰。至於第3 次（或第3 次以上）施用
    毒品之時間，是否宜有期間限制？以多久為適宜？則分屬刑
    事政策、專門醫學之範圍，非審判機關所能決定，有待循立
    法途徑解決（最高法院97年度第5 次刑事庭會議決議參照）
    。查被告前於90年間，因施用毒品案件，經依本院90年度毒
    聲字第351 號裁定送觀察、勒戒後，因無繼續施用毒品之傾
    向，於90年2 月7 日經釋放出所；又於91年間，因施用毒品
    案件，經依本院91年度毒聲字第3799號裁定送觀察、勒戒後
    ，因無繼續施用毒品之傾向，於91年12月5 日經釋放出所；
    復於前開觀察、勒戒執行完畢釋放後5 年內之95年10月5 日
    ，因施用毒品案件，經本院以95年度簡字第7123號判處有期
    徒刑6 月確定，嗣經本院以96年度聲減字第3255號裁定減刑
    為有期徒刑3 月確定，入監服刑後，於96年9 月8 日縮刑期
    滿，翌日因徒刑執行完畢出監等情，有臺灣高等法院被告前
    案紀錄表1 份附卷可考。是被告本案施用毒品犯行，距上開
    觀察、勒戒執行完畢釋放雖已逾5 年。惟被告在上開觀察、
    勒戒執行完畢釋放後5 年內，既已再次施用毒品，並經追訴
    處罰，揆諸前揭說明，其本次犯行即與毒品危害防制條例第
    20條第3 項所稱之「5 年後再犯」有別。公訴人依法追訴，
    於法並無不合，本院自應依法論科。
三、上揭犯罪事實，業據被告於本院審理時供認不諱，且其為警
    採集之尿液，經送請臺灣尖端先進生技醫藥股份有限公司以
    酵素免疫分析法（EIA ）初步檢驗，再以氣相層析質譜儀（
    GC/MS ）確認檢驗結果，呈嗎啡、可待因陽性反應乙情，有
    該公司98年4 月15日濫用藥物檢驗報告及臺北市政府警察局
    偵辦毒品案件尿液檢體委驗單各1 份在卷可稽。足徵被告任
    意性之自白與事實相符，應堪採信。本案事證已臻明確，被
    告犯行堪以認定，應依法論科。
四、按海洛因屬毒品危害防制條例第2 條第2 項第1 款所定之第
    一級毒品，不得非法持有、施用。是核被告所為，係犯毒品
    危害防制條例第10條第1 項之施用第一級毒品罪。被告持有
    第一級毒品海洛因進而施用，其持有海洛因之低度行為，應
    為施用之高度行為所吸收，不另論罪。又被告前於95年間，
    因違反毒品危害防制條例案件，經本院以95年度簡字第7123
    號判處有期徒刑6 月確定，嗣經本院以96年度聲減字第3255
    號裁定減刑為有期徒刑3 月確定，入監服刑後，於96年9 月
    8 日縮刑期滿，翌日因徒刑執行完畢出監等情，有臺灣高等
    法院被告前案紀錄表1 份附卷可稽。其於受有期徒刑之執行
    完畢，5 年以內故意再犯本案有期徒刑以上之罪，為累犯，
    應依刑法第47條第1 項之規定加重其刑。爰審酌被告施用毒
    品足以戕害身心健康，其經觀察、勒戒後，仍再度施用毒品
    ，顯見其戒毒之意志不堅，自制力不佳，應有入監矯治之必
    要；惟念其施用毒品，戕害己身，且犯後已坦承犯行，態度
    良好等一切情狀，量處如主文所示之刑，以示懲儆。扣案之
    注射針筒2 支及吸食器1 支，核與被告本案犯罪無涉，此據
    被告於本院審理時供陳甚詳，無庸併予宣告沒收，附此敘明
    。
據上論斷，應依刑事訴訟法第273 條之1 第1 項、第299 條第1
項前段，毒品危害防制條例第10條第1 項，刑法第11條、第47條
第1 項，判決如主文。
本案經檢察官黃嘉妮到庭執行職務。
中    華    民    國    98    年    12    月    31    日
                  刑事第五庭    法  官  謝梨敏
以上正本證明與原本無異
如不服本判決應於送達後10日內向本院提出上訴狀
                                書記官  翁子婷
中    華    民    國    98    年    12    月    31    日
附錄本判決論罪之法條：
毒品危害防制條例第10條
施用第1級毒品者，處6月以上5年以下有期徒刑。
施用第2級毒品者，處3年以下有期徒刑。

司法院資訊處製作；財團法人民間司法改革基金會備份。
